臺灣板橋地方法院刑事判決　　　　　　　95年度訴字第3423號
聲　請　人　臺灣板橋地方法院檢察署檢察官
被　　　告　甲○○
　　　　　　丁○○
上列被告因著作權法等案件，經檢察官聲請以簡易判決處刑（95
年度偵字第8904號），本院認不宜以簡易判決處刑，改依通常程
序，判決如下：
    主  文
甲○○、丁○○共同連續意圖銷售而擅自以重製於光碟之方法侵
害他人之著作財產權，各處有期徒刑玖月。均緩刑年。
扣案如附表一、二所示之盜版光碟共計壹仟肆佰捌拾壹片、電腦
主機壹台（內含DVD 燒錄機貳台、電源線壹條）、一對三DVD 燒
錄機壹台、盜版遊戲光碟目錄肆張、盜版遊戲光碟封面貳拾壹張
、盜版遊戲光碟標籤貳拾貳張、盜版遊戲光碟訂購清單拾張、郵
局限時掛號收據捌張、空白DVD 光碟片佰片、已寄出之郵局托
運單貳佰肆拾肆張、空白郵局托運單玖拾玖張均沒收。
    事  實
一、甲○○、丁○○均明知如附表四所示之商標圖樣分別係日商
    光榮股份有限公司（下稱日商光榮公司）及日商新力電腦娛
    樂股份有限公司（下稱日商新力公司）向經濟部中央標準局
    （現改制為經濟部智慧財產局）申請註冊登記，享有商標專
    用權之商標，分別指定使用於附表四所示之商品，且現均在
    專用期間內。而臺灣光榮綜合資訊股份有限公司（下稱臺灣
    光榮公司）及上開公司所生產之電視遊樂器遊戲軟體，在國
    內市場行銷多年，品質著有信譽，為相關消費大眾所共知之
    商品。其中如附表一所示之遊戲軟體係日商新力公司享有著
    作財產權之電腦程式著作，如附表二所示之遊戲軟體則係臺
    灣光榮公司及日商光榮公司享有著作財產權之電腦程式著作
    。又「Programmer Tools for the PlayStation2 computer
    entertainment system,version 1.0」（或Library Codes
    for the PlayStation2 computer entertainment system,
    version 1.0） 電腦程式著作 (以下簡稱Library Programs
    ）係日商新力公司為使「PlayStation 2 」系統遊戲軟體可
    對應置入「PlayStation 2 」電視遊樂器主機平台執行而創
    作完成之電腦程式著作。另附表一、二所示之遊戲光碟透過
    「PlayStation 2 」電視遊樂器主機執行後，在電視螢幕均
    會出現如附表四編號一、二號所示之商標圖樣，其中如附表
    二所示日商光榮公司及臺灣光榮公司出品之遊戲光碟，且會
    出現如附表四編號三號所示之商標圖樣及「KOEI PRESENTS
    」等文字，足以表明為該等公司享有著作財產權而製造、生
    產或由日商光榮公司授權此一用意之證明。詎甲○○、丁○○二人竟基於意圖銷售擅自以重製於光碟之方式侵害他人著
    作財產權並加以散布，及於同一商品使用相同之註冊商標進
    而販賣暨偽造準私文書之概括犯意聯絡，於民國94年8 月間
    起，透過網際網路連線至http://madamebutterfly.100free
    .com 及http://dvd100.tk 網站，向真實姓名年籍不詳之人
    以每片約新臺幣（下同）八十元之價格購入上開遊戲光碟後
    ，未經授權或同意，即連續多次在甲○○位於臺北縣板橋市
    ○○○路77號3 樓住處，共同利用渠等所有之桌上型電腦及
    燒錄機等設備，擅自以對拷方式，重製如附表一至三所示之
    遊戲光碟，並以此方式侵害上開公司之著作財產權、使用如
    附表四所示之商標圖樣及偽造上開準私文書，均足以生損害
    於上開公司之信譽。復又以彩色影印之方式，影印含有附表
    四編號一、二號所示商標圖樣，作為遊戲光碟之外包裝，即
    以此方式使用如附表四編號一、二號所示之商標圖樣。隨後
    再在上址利用電腦設備連接網路，架設「遊戲王備份網」網
    站（http://game711.100free.com），刊登以每片一百元之
    價格販售上開盜版遊戲光碟之訊息，供不特定人瀏覽目錄選
    購，並以sony71327@aptg.net電子郵件信箱供有意購買者聯
    繫交易，經有意者洽詢後，即提供丁○○所有郵局帳戶（帳
    號00000000000000號）供購買者匯入價款，或以郵局宅配、
    貨到代收貨款之方式，出售上開盜版遊戲光碟予購買者牟利
    ，總計已販售出二千餘片、獲利約為二萬餘元。嗣於94年10
    月19日下午2 時50分許為警持搜索票至上開丁○○住處查獲
    ，再循線於同日下午5 時54分許至上開甲○○住處查獲，並
    扣得電腦主機一台（內含DVD 燒錄機二台、電源線一條）、
    一對三DVD 燒錄機一台、盜版遊戲光碟目錄四張、盜版遊戲
    光碟封面二十一張、盜版遊戲光碟標籤二十二張、盜版遊戲
    光碟訂購清單十張、郵局限時掛號收據八張、如附表一、二
    所示盜版DVD 遊戲光碟片一千四百八十一片、空白DVD 光碟
    片三百片、已寄出郵局托運單二百四十四張、空白郵局托運
    單九十九張、上開丁○○所有郵政儲金簿一本等物。
二、案經日商新力公司、臺灣光榮公司訴由內政部警政署保安警
    察第二總隊第一大隊第一中隊報請臺灣板橋地方法院檢察署
    檢察官偵查後聲請以簡易判決處刑，本院認不宜以簡易判決
    處刑，改依通常程序審理。
    理  由
一、證人即告訴代理人丙○○、張曉鈴、乙○○於警詢中所為之
    證述，及證人丙○○所製作之鑑視證明一份雖均係被告以外
    之人於審判外之言詞或書面陳述，然經本院於審判期日提示
    被告二人調查證據並告以要旨後，被告二人就證據能力方面
    並未聲明異議，且本院審酌上開證人僅係單純代表上開公司
    對於扣案遊戲光碟片之真偽作初步鑑識，前與被告二人素不
    相識，並無怨隙，衡情當無攀誣被告二人之動機，是渠等於
    案發後記憶猶新之際所為之證述，可信性甚高，故如引用上
    開證人前揭所述作為證據應屬適當，依刑事訴訟法第159 條
    之5 規定，即有證據能力，合先敘明。
二、前揭事實業據被告甲○○、丁○○二人於警詢、偵查及本院
    審理中均坦承不諱，核與證人丙○○、乙○○於警詢中所為
    之證述相符，並有鑑視證明、0000000000行動電話使用者資
    料、郵局存摺封面及內頁影本、大無畏寬頻使用同意書各一
    份、遊戲王網站內容列印資料二紙、商標註冊證三份、電子
    郵件列印資料五紙、現場及扣案物品照片十幀、著作財產權
    證明文件四十一紙附卷可稽，及電腦主機一台（內含DVD 燒
    錄機二台、電源線一條）、一對三DVD 燒錄機一台、盜版遊
    戲光碟目錄四張、盜版遊戲光碟封面二十一張、盜版遊戲光
    碟標籤二十二張、盜版遊戲光碟訂購清單十張、郵局限時掛
    號收據八張、如附表一、二所示盜版DVD 遊戲光碟片一千四
    百八十一片、空白DVD 光碟片三百片、已寄出郵局托運單二
    百四十四張、空白郵局托運單九十九張、郵政儲金簿一本等
    物扣案可資佐證，足認被告上開不利於己之自白與事實相符
    。據此，本案事證明確，被告犯行堪以認定。
三、論罪科刑部分：
(一)被告二人行為後，前於94年2 月2 日修正公布之刑法，已自
    95年7 月1 日起施行，其中修正後刑法第2 條之規定，乃係
    關於新舊法比較適用之準據法，其本身無關行為可罰性要件
    之變更，故於95年7 月1 日刑法修正施行後，如有涉及比較
    新舊法之問題，即應逕依修正後刑法第2 條第1 項規定，為
    「從舊從輕」之比較（最高法院95年度第8 次刑事庭會議決
    議意旨參照）。且比較時應就罪刑有關之共犯、未遂犯、連
    續犯、牽連犯、結合犯以及累犯加重、自首減輕、暨其他法
    定加減原因、與加減例等一切情形，綜其全部之結果，而為
    比較，最高法院24年上字第4634號判例意旨可資參照。經查
  修正後刑法第56條規定，業已刪除連續犯之規定。故連續數
    行為而犯同一罪名，依修正前刑法第56條規定，應以一罪論
    ，但得加重其刑；而依修正後規定，則已無連續犯可資適用
    ，即應將各次犯行以數罪併合處罰，是以適用修正前關於連
    續犯之規定，對被告二人自係較為有利，揆諸上開說明，即
    應一體適用修正前刑法相關規定。
  又上開修正後刑法第28條雖將舊法之「實施」修正為「實行
    」，其中「實施」一語，涵蓋陰謀、預備、著手及實行之概
    念在內，其範圍較廣，而「實行」則著重於直接從事構成犯
    罪事實之行為，其範圍較狹，二者之意義及範圍固有不同，
    然本件被告二人均已著手「實行」竊盜犯行，是就刑法第28
    條之修正內容而言，對於被告二人並無「有利或不利」之影
    響，自無比較新舊法之問題（參照最高法院95年度台上字第
    5589號判決意旨），即應逕行適用裁判時法即現行刑法第28
    條之規定，附此敘明。
(二)被告二人明知上開著作財產權為臺灣光榮公司、日商光榮公
    司及日商新力公司所享有，仍意圖銷售，而以重製於光碟之
    方式侵害之，嗣並加以散布，核渠等此部分所為，均係犯著
    作權法第91條第3 項、第2 項之意圖銷售以重製光碟方式侵
    害他人著作財產權罪。被告意圖銷售而重製上開光碟後復加
    以散布，其散布之低度行為，應為重製之高度行為所吸收，
    不另論罪。
(三)按商標之使用，係指為行銷之目的，將商標用於商品、服務
    或其有關之物件，或利用平面圖像、數位影音、電子媒體或
    其他媒介物足以使相關消費者認識其為商標，商標法第6 條
    定有明文。是透過電磁作用，如以遊樂器、光碟機、電腦主
    機之操作為媒介，於電視或電腦螢幕前出現商標圖樣者，其
    標示型態足供一般商品購買人認識其所表彰之商品來源者，
    自屬商標之使用範疇。扣案如附表一、二所示光碟置入遊戲
    主機執行後於電視螢幕上既均會出現前述商標圖樣，且被告
    另擅自以彩色影印之方式使用上開商標圖樣，是核被告二人
    此部分所為，均係犯商標法第81條第1 款之未得商標權人同
    意，於同一商品，使用相同之註冊商標罪，其販賣之低度行
    為，應為使用之高度行為所吸收，不另論罪。
(四)復按以錄音、錄影或電磁紀錄藉機器或電腦處理所顯示之聲
    音、影像或符號，足以表示其用意之證明者，依刑法第220
    條第2 項規定，以文書論。如附表二所示日商光榮公司及臺
    灣光榮公司所出品之遊戲光碟，透過「PlayStation 2 」電
    視遊樂器主機執行後，在電視螢幕會出現「KOEI PRESENTS
    」等文字，足以表明為該等公司享有著作財產權而製造生產
    或由日商光榮公司授權此一用意之證明，即屬準私文書無疑
    ，是被告二人未經許可或授權，即擅自以電腦燒錄機翻拷之
    方式重製上開電磁紀錄，核渠等此部分所為，均係犯刑法第
    210 條、第220 條之偽造準私文書罪。至被告二人嗣後販賣
    仿冒之光碟片，是否成立修正前刑法第216 條之行使偽造文
    書罪，因其態樣不一，販賣者是否以偽作真之意思販賣﹖有
    無本於仿冒光碟內容之偽造準文書有所主張？是否足以生損
    害於公眾或他人﹖應依販賣者主觀之意思及客觀之行為，以
    資審斷。如販賣者主觀上係以偽作真之意思販賣，且知買受
    者一經藉機器或電腦之處理，仿冒光碟內容之偽造準文書必
    當顯現，仍予以出售，將該偽造之準文書置於可能發生文書
    功能之狀態下，應認係對偽造準文書之內容有所主張之行使
    行為，苟足以生損害於公眾或他人，即應成立行使偽造文書
    罪，買受者是否知其為仿冒品，並非所問。若販賣者主觀上
    並無以偽作真之意思，則不成立行使偽造文書罪（最高法院
    94年第12次刑事庭會議決議參照）。按一般「PlayStation
    2 」電視遊樂器系統之遊戲光碟片，市價多為千元以上，業
    據證人乙○○於警詢中及證人丙○○於上開鑑視證明中證述
    甚詳，而被告二人僅以一百元之價格出售，與市價相差甚大
    ，且以此為招攬之重點，網頁上亦註明係專業備份、附遊戲
    封面等暗示「非正版軟體」之用語，而一般購買盜版遊戲光
    碟之消費者，均係為貪圖便利而購買盜版品，對所購入者為
    盜版光碟均心知肚明，是被告二人顯無以偽作真之意思，且
    買受者亦明知為仿冒品，自尚不構成行使偽造私文書罪，附
    此敘明。
(五)被告二人就所犯上開三罪間，有犯意聯絡、行為分擔、均為
    共同正犯。又渠等所犯上開三罪，均時間緊接，所犯各係構
    成要件相同之罪，顯皆係基於概括犯意為之，各為連續犯，
    均應依修正前刑法第56條之規定論以一罪，並皆加重其刑。
    被告二人以一行為同時侵害上開公司之著作財產權及商標權
    ，及渠等以一行為同時觸犯上開三罪，均為想像競合犯，應
    從一重論以著作權法第91條第3 項、第2 項之意圖銷售以重
    製光碟方式侵害他人著作財產權罪。公訴人起訴事實雖漏未
    敘及前開偽造準私文書罪部分之犯行，然該部分之事實既與
    經公訴人起訴之犯罪事實有想像競合之裁判上一罪關係，為
    起訴效力所及，本院自應併予審究。
(六)本院爰審酌被告二人前均無前案紀錄，有臺灣高等法院被告
    前案紀錄表各一份在卷可按，素行尚稱良好，為貪小利，故
    意侵害他人之智慧創作，嚴重侵害他人享有之智慧財產權，
    並破壞我國保護智慧財產權之國際形象，販賣光碟片之數量
    達千餘片，迄今得款約二萬餘元，對告訴人所造成之損害，
    及渠等犯罪後坦承犯行，態度良好，且已與臺灣光榮公司達
    成和解等一切情狀，各量處如主文所示之刑，以資懲儆。
(七)復查被告二人前未曾受有期徒刑以上刑之宣告，有上開被告
    前案紀錄表各一份在卷可按，渠等因一時失慮，致罹刑章，
    事後已坦承犯行，深具悔意，經此教訓，當知警惕，信無再
    犯之虞，且已與告訴人臺灣光榮公司達成和解，有刑事陳報
    狀一份在卷可按，本院因認對渠等所宣告之刑以暫不執行為
    適當，爰均併依修正後刑法第74條第1 項第1 款之規定（參
    照最高法院95年度第8 次刑事庭會議決議第7 點），予以宣
    告緩刑三年，以勵自新。
(八)至扣案如附表一、二所示仿冒及盜版之遊戲光碟共計一千四
    百八十一片、電腦主機一台（內含DVD 燒錄機二台、電源線
    一條）、一對三DVD 燒錄機一台、盜版遊戲光碟目錄四張、
    盜版遊戲光碟封面二十一張、盜版遊戲光碟標籤二十二張、
    盜版遊戲光碟訂購清單十張、郵局限時掛號收據八張、如附
    表一、二所示盜版DVD 遊戲光碟片一千四百八十一片、空白
    DVD 光碟片三百片、已寄出郵局托運單二百四十四張、空白
    郵局托運單九十九張等物，均係被告二人犯上開著作權法第
    91條之罪所用之物，另其中如附表一、二所示盜版DVD 遊戲
    光碟片一千四百八十一片、盜版遊戲光碟封面二十一張亦屬
    侵害他人商標權之物，是不問屬於犯人與否，均應依著作權
    法第98條後段及商標法第83條之規定沒收。其餘扣案之桌上
    型電腦主機一台、空白光碟六百八十片、光碟棉套一百二十
    五個、中華郵政宅配單二十張、牛皮信封紙袋八十個等物，
    則為被告二人所有供犯著作權法第91條之罪所用之物，業據
    渠等供承在卷，亦應依著作權法第98條規定予以沒收。另扣
    案被告丁○○所有郵政儲金簿一本，僅係供其使用上開郵局
    存款帳戶之物件，實際供其犯罪之用者乃為上開帳戶本身，
    而非該儲金簿，是該儲金簿與本案尚無直接關聯，爰不併諭
    知沒收，附此敘明。
四、公訴意旨另以：被告二人明知「XBOX」商標係美商微軟公司
    （聲請簡易判決處刑書誤載為臺灣微軟股份有限公司）向我
    國智慧財產局申請註冊，指定使用於電腦、電視遊樂器等專
    用商品，現仍在商標專用期間；亦明知如附表三所示之遊戲
    軟體係美商微軟公司享有著作財產權之電腦程式著作，竟未
    經許可或授權，仍基於意圖銷售擅自以重製於光碟之方式侵
    害他人著作財產權並加以散布，及於同一商品使用相同之註
    冊商標進而販賣之概括犯意聯絡，於上開時、地，以相同模
    式非法重製於光碟上及散布、販賣，因認渠等此部分所為，
    亦係涉犯上開著作權法第91條第3 項、第2 項之意圖銷售以
    重製光碟方式侵害他人著作財產權罪及商標法第81條第1 款
    之未得商標權人同意，於同一商品，使用相同之註冊商標罪
    等語。經查：
(一)按犯罪事實應依證據認定之，無證據不得認定犯罪事實，刑
    事訴訟法第154 條第2 項定有明文。次按認定犯罪事實，須
    依證據，而所謂證據，係指合法之積極證據就犯罪事實能為
    具體之證明者而言；又認定不利於被告之事實，須依積極證
    據，苟積極證據不足為不利於被告事實之認定時，即應為有
    利於被告之認定，更不必有何有利之證據，最高法院30年上
    字第816號判例意旨可資參照。
(二)檢察官認被告二人涉有前揭犯行，無非係以證人即告訴代理
    人戊○○於警詢中所為之指述、證人即告訴代理人己○○律
    師於本院審理中之證述、扣案如附表三所示之盜版遊戲光碟
    十五片、及商標註冊證一紙、著作權證明文件其主要論據。
    訊據被告二人堅決否認就扣案如附表三所示之XBOX系統遊戲
    光碟十五片部分亦有意圖銷售以重製光碟方式侵害他人著作
    財產權及未得商標權人同意，於同一商品，使用相同之註冊
    商標等犯行，辯稱：扣案如附表三所示之光碟係渠等向上游
    批購PS2 系統遊戲光碟片時，因湊滿某一整數會有較佳之折
    扣，故一併向上游購買供自己使用，並未再加以翻拷重製，
    亦未販賣等語。
(三)前揭證人戊○○於警詢中所為之指述、證人己○○律師於本
    院審理中之證述、扣案如附表三所示之盜版遊戲光碟十五片
    ，商標註冊證一紙、著作權證明文件等證據，僅能證明被告
    二人持有如附表三所示之XBOX系統遊戲光碟十五片為盜版遊
    戲光碟片之事實，無法單憑此即認被告二人有重製上開遊戲
    光碟片進而散布、販賣，或係基於販賣、散布之意思而持有
    ，合先敘明。
(四)經查：被告二人自警詢、偵查及本院審理中均坦承有販售上
    開「PlayStation 2 」系統盜版遊戲光碟片之行為，惟於偵
    查及本院審理中則均否認有販售XBOX系統盜版遊戲光碟片之
    行為（警詢中警員未特別針對XBOX系統盜版遊戲光碟詢問）
    ，且前後所辯均屬一致。而依卷附被告二人所經營「遊戲王
    備份網」網站之網頁列印資料所示，亦僅見被告二人刊載販
    售「PlayStatio n 2」系統盜版遊戲光碟片之訊息，並未見
    渠等刊載販售XBOX系統盜版遊戲光碟片之訊息；再者，一般
    商家為方便銷售，同一商品通常會有庫存，特別是較為熱門
    之商品，如附表一、二所示被告二人販售之「PlayStation
    2 」系統盜版遊戲光碟片，即有多款遊戲係持有二片以上，
    甚至同款遊戲有多達十餘片者，然如附表三所示之XBOX系統
    盜版遊戲光碟片，共有多達十五款遊戲，然竟如此湊巧每款
    遊戲均僅有一片，亦可徵被告二人持有之用途，似非用以販
    售，而僅係供渠等自行使用之可能性較高。此外，證人即美
    商微軟公司告訴代理人己○○律師於本院審理中亦證稱，本
    件關於美商微軟公司享有著作權之上開如附表三所示XBOX系
    統盜版遊戲光碟片部分，純粹係警方查獲後告知美商微軟公
    司，並非美商微軟公司事前已有相關被告二人販售XBOX系統
    盜版遊戲光碟片之訊息或線索後向警方檢舉，目前除扣案十
    五片光碟外，亦無其他證據證明被告二人確有販售XBOX系統
    盜版遊戲光碟片之事實等語（參見本院96年2 月6 日審判筆
    錄第5 、6 頁）。
(五)綜上所述，本件依卷內所存之證據，尚難認被告二人確有重
    製上開XBOX系統盜版遊戲光碟進而加以販售之行為，僅能證
    明被告二人持有上開如附表三所示XBOX系統之盜版遊戲光碟
    片十五片，即無足夠之積極證據證明被告二人確有公訴人所
    指此部分非法重製、散布及於同一商品使用同一商標之犯行
    ，原應諭知此部分無罪之判決，惟此部分如成立犯罪，與前
    揭經起訴論罪科刑部分具有有想像競合之裁判上一罪關係，
    爰不另為無罪之諭知。另此部分既不能證明被告二人犯罪，
    依主從刑不可分之原則，扣案如附表三所示XBOX系統仿冒盜
    版遊戲光碟十五片，本院亦無從併予諭知沒收，附此敘明。
據上論斷，應依刑事訴訟法第299 條第1 項前段，著作權法第91
條第3 項、第2 項、第98條後段，商標法第81條第1 款、第83條
，刑法第11條前段、第2 條第1 項前段、第28條、修正前刑法第
56條、刑法第210 條、第220 條、第55條、74條第1 項第1 款，
判決如主文。
本案經檢察官吳宗光到庭執行職務。
中　　華　　民　　國　　96　　年　　2 　　月　　27　　日
                  刑事第十七庭審判長法　官 李幼妃
                                    法  官 鄭燕璘
                                    法  官 張紹省
以上正本證明與原本無異。
如不服本判決應於送達後十日內向本院提出上訴狀。
                                    書記官 周雅玲
中　　華　　民　　國　　96　　年　　2 　　月　　27　　日
附錄本案論罪科刑法條全文：
商標法第81條第1 款
未得商標權人或團體商標權人同意，有下列情形之一者，處三年
以下有期徒刑、拘役或科或併科新臺幣二十萬元以下罰金：
一  於同一商品或服務，使用相同之註冊商標或團體商標者。
著作權法第91條第2 、3 項
意圖銷售或出租而擅自以重製之方法侵害他人之著作財產權者，
處六月以上五年以下有期徒刑，得併科新臺幣二十萬元以上二百
萬元以下罰金。
以重製於光碟之方法犯前項之罪者，處六月以上五年以下有期徒
刑，得併科新臺幣五十萬元以上五百萬元以下罰金。
中華民國刑法第210條
偽造、變造私文書，足以生損害於公眾或他人者，處五年以下有
期徒刑。
